【裁判字號】    98,鑑,11511
【裁判日期】    980918
【裁判案由】    違法
【裁判全文】
公務員懲戒委員會議決書          98  年度鑑字第 11511  號
被付懲戒人  黃煥詩
上列被付懲戒人因違法案件經臺灣省政府送請審議本會議決如下
    主  文
黃煥詩撤職並停止任用貳年。
    事  實
甲、臺灣省政府移送意旨：
一、被付懲戒人黃煥詩係花蓮縣消防局隊員，黃員與石政凱等
    17  員基於共同犯意之聯絡，自 93 年 4  月起，組成以藥
    物詐賭、非法持用槍、彈，為暴力討債之犯罪組織，並進行
    犯罪行為。案經被害人舉發，警方多方調查，並聲請對渠等
    通訊監察，先於 93 年 11 月 17 日，因另案在魏世明位於
    花蓮縣吉安鄉○○村○○ ○○ 街 177  號住處，搜獲 2  瓶
    以眼藥罐裝之不明藥粉（嗣經鑑定係第三級毒品「氟硝西泮
    」，即俗稱之 FM2）、特製骰子 14 粒及莊清燦之借據等物
    後，於 94 年 1  月 20 日認時機成熟，乃對邱寶華等人住
    處執行搜索及拘提，經花蓮縣警察局移送偵辦。起訴所犯法
    條，核被付懲戒人黃煥詩與同案被告石政凱等人所為，係犯
    組織犯罪防制條例第 4  條第 1  款、第 3  條第 1  項前
    段、刑法第 328  條第 1  項、第 339  條第 1  項、第
    346 條第 1  項及毒品危害防制條例第 6  條第 3  項等罪
    嫌。
二、經核被付懲戒人上開行為有公務員懲戒法第 2  條情事，爰
    依同法第 19 條規定移請審議。
三、檢附證據：臺灣花蓮地方法院檢察署檢察官起訴書影本 1
    件。
乙、被付懲戒人申辯意旨：
    緣申辯人黃煥詩於 94 年 4  月 19 日奉接貴會 94 年 4
    月 14 日臺會調字第 0940000649 號通知，以申辯人與石政
    凱等 17 人共同涉犯組統犯罪防制條例等案件，業經臺灣花
    蓮地方法院檢察署檢察官提起公訴為由，認申辯人有公務員
    懲戒法第 2  條之情事，並經臺灣省政府依同法第 19 條規
    定移送審議。惟查上開臺灣省政府公務員懲戒案件移送書所
    載均與實情有間，茲依限提出申辯如後，恭請貴會參酌：
一、首按臺灣省政府公務員懲戒案件移送書認定申辯人具有公務
    員懲戒法第 2  條之違法情事，所憑無非為臺灣花蓮地方法
    院檢察署 941  年度偵字第 299  號起訴書所載申辯人之涉
    案事實。惟綜觀該起訴書所載申辯人所涉犯罪事實，除同案
    被告魏世明、吳偉輔前後不一之供述外，並無任何申辯人與
    其他同案被告間就涉案不法事實之通訊監察記錄，復其他積
    極證據可憑，揆諸刑事訴訟法第 156  條第 2  項所定「被
    告或共犯之自白，不得作為有罪判決之唯一證據，仍應調查
    其他必要之證據，以察其是否與事實相符。」尚難遽憑其他
    同案被告所為前後不一致卸責之詞，作為不利於申辯人之認
    定依據。
二、經查，申辯人於任職花蓮縣消防局消防隊員期間均奉公守法
    ，從未有任何違法、廢弛職務或其他失職行為。又申辯人於
    93  年 6  月 29 日晚間乃應友人彭瑞銘之邀約，前往位於
    花蓮縣新城鄉嘉新村「酒窩」KTV 消費，至於其他同案被告
    是否欲藉機對彭瑞銘為下藥或詐賭之不法行為，申辯人毫不
    知情，更遑論有何犯意聯絡或行為分擔，此觀諸該案卷內其
    他同案被告間均有密集之電話通聯，而獨缺申辯人與渠等間
    之通聯記錄即明。至於彭瑞銘事後因支付賭債所開立面額
    30  萬元之票據，乃因同案被告吳偉輔需款孔急，持向申辯
    人調現周轉後，由申辯人持往金融機構提示付款，絕無所謂
    朋分贓款之情事。詎料承辦檢察官未予查明，僅憑其他同案
    被告所為卸責之詞遽為不利於申辯人之認定依據，實令申辯
    人深感無奈。
三、末按世界人權宣言第 11 條第 1  項規定「凡受刑事控告者
    ，在未經獲得辯獲上所需的一切保證的公開審判而依法證實
    有罪以前，有權被視為無罪」，用資導正社會上仍存有之預
    斷有罪舊念，而加重檢察官之舉證責任，此乃我國刑事訴訟
    法第 154  條第 1  項規定「被告未經審判證明有罪確定前
    ，推定其為無罪」之無罪推定原則之由來。是本件申辯人雖
    遭起訴組織犯罪防制條例等罪，然揆諸前開說明，該案並無
    積極事證足認申辯人涉犯公訴意旨所載罪嫌，復未經判決有
    罪確定。基於無罪推定之原則，自不得預斷申辯人有罪，進
    而認其有公務員懲戒法第 2  條之違法、失職情事，始符憲
    法保障人權之旨。為此，爰具文申辯如上，懇請貴會體察詳
    情，資為適法判斷之依據，俾免損及申辯人憲法所保障服公
    職之權利。
    理  由
一、
（一）被付懲戒人黃煥詩係花蓮縣消防局隊員，於 93 年 6  月
      底，因蓋農舍缺錢，認其友人彭瑞銘開設吉安堂中藥房，
      頗有財力，乃與吳偉輔謀議後，找魏世明、朱家駒等人以
      詐賭方式詐取彭瑞銘財物，魏世明、吳偉輔、朱家駒等人
      乃基於詐欺之概括犯意，並與被付懲戒人基於共同意圖為
      自己不法所有之犯意聯絡，謀議詐賭彭瑞銘後，所得朱家
      駒可得 3  成，其餘款項由魏世明、吳偉輔及被付懲戒人
      平分。渠等乃先於 93 年 6  月 28 日晚上，由吳偉輔、
      被付懲戒人負責找彭瑞銘飲酒，原計畫於彭瑞銘酒後帶至
      魏世明、朱家駒準備之賭場詐賭彭瑞銘，然因當日吳偉輔
      恐魏世明等人準備不及而作罷，並商議隔日（6 月 29 日
      ）再繼續找彭瑞銘飲酒後為詐賭行為。嗣於 93 年 6  月
      29  日（起訴書誤載為 6  月 28 日）晚間，吳偉輔再度
      邀約彭瑞銘至花蓮縣新城鄉嘉新村「酒窩」KTV 飲酒，不
      久，並以電話聯絡被付懲戒人到場作陪。其間，朱家駒則
      先向其友人吉偉明商議，由吉偉明提供其承租位於花蓮市
      美崙市場附近之房屋供渠等詐賭所用。吉偉明應允之，並
      與渠等 4  人共同基於詐欺之犯意聯絡，提供上開承租房
      屋供魏世明、朱家駒等人佈置為賭場，魏世明則預先準備
      灌鉛之骰子及作記號之天九牌為賭博工具，並於該處演練
      詐賭方式。迄於翌日（6 月 30 日）凌晨 1  時許，吳偉
      輔與被付懲戒人 2  人於上開 KTV  內故意將彭瑞銘灌醉
      。而彭瑞銘在飲用類似「二鍋」之調酒數杯後，己有相當
      之醉意。被付懲戒人與吳偉輔等 2  人見之，乃故意於言
      談中提及欲至美崙地區之某賭場觀看他人賭博，吳偉輔則
      私下以電話聯絡魏世明，告知渠等已準備前往上開吉偉明
      處所後，吳偉輔、被付懲戒人乃載彭瑞銘前往上開吉偉明
      提供之處所。斯時魏世明、朱家駒等人已將該處所 2  樓
      佈置為賭場，由魏世明喬裝賭場賭客，以上開骰子及天九
      牌為賭具，玩天九牌（比牌大小）設賭局，朱家駒則喬裝
      賭場工作人員，現場另有吉偉明及朱家駒找來之不詳之男
      子數人喬裝賭客參與賭博。彭瑞銘至上開處所後，因酒醉
      不勝酒力，不知其遭設局詐賭，亦無法判別賭具已遭人做
      手腳之狀況，在被付懲戒人邀約下，先與被付懲戒人合夥
      作莊下場賭博。不久，旋賭輸新臺幣（下同）100 萬元左
      右。後來被付懲戒人退出，彭瑞銘則自行一人作莊家後，
      旋賭輸 347  萬元而罷手。吳偉輔則告知彭瑞銘若當場處
      理賭債，得以將賭債降至 300  萬元處理。彭瑞銘在不知
      其遭設局才賭輸之狀況下，陷於錯誤，乃於吳偉輔提供之
      本票上，簽發金額 300  萬元之本票 1  紙，交付吳偉輔
      與賭場負責人。翌日上午，吳偉輔聯繫彭瑞銘處理上開債
      務，要求彭瑞銘簽發金額各為 30 萬元之支票 10 張解決
      上開賭債。彭瑞銘乃陷於錯誤，而依之開立其花蓮市第二
      信用合作社（以下簡稱花蓮二信）帳戶 720-8、面額 30
      萬元之支票 10 張（票號及發票日分別編號臚列如下：
      票號 0000000、發票日 93 年 7  月 15 日、票號
      0000000 、發票日 93 年 7  月 30 日、票號 0000000
      、發票日 93 年 8  月 15 日、票號 0000000、發票日
      93  年 8  月 30 日、票號 0000000、發票日 93 年 9
      月 15 日、票號 0000000、發票日 93 年 9  月 30 日
      、票號 0000000、發票日 93 年 10 月 15 日、票號
      0000000 、發票日 93 年 10 月 30 日、票號 0000000
      、發票日 93 年 11 月 15 日、票號 0000000、發票日
      93  年 11 月 30 日），於當日下午，在其花蓮縣吉安鄉
      ○○路 ○  段 3  號住處，將上開支票 10 張交付被付懲
      戒人。被付懲戒人得手後，將上開支票帶往魏世明住處與
      魏世明及吳偉輔等人分贓，渠等並當場分配由被付懲戒人
      取得上開、、支票 3  張、吳偉輔取得上開、
      、支票 3  張、朱家駒取得上開、支票 2  張、魏
      世明取得上開、支票 2  張，嗣上開支票分
      別由被付懲戒人、吳偉輔、朱家駒等人提兌得款，朱家駒
      並將其中 10 萬元分與吉偉明，其後彭瑞銘經本案承辦警
      員告知其遭設局詐賭後，乃將其餘未到期兌現之支票 6
      張變更印鑑止付。93  年 9  月 24 日，朱家駒帶吉偉明
      等人至吉安堂中藥房向彭瑞銘催討，彭瑞銘則自行透過其
      任職警界之友人湯文斌與吳偉輔等人協議，將 300  萬元
      款項降至 180  萬元，彭瑞銘乃再交付現金 30 萬元及面
      額 5  萬元之支票 6  張換回上開之未兌現之面額 30 萬
      元支票 6  張後，由魏世明分配取得其中現金 20 萬元及
      面額 5  萬元之支票 2  張、吳偉輔則取得現金 10 萬元
      及面額 5  萬元之支票 4  張。
（二）嗣彭瑞銘、同案另一被害人李迪蒼等人報案後，經警方循
      線及持臺灣花蓮地方法院檢察署檢察官核發通訊監察書監
      聽魏世明等人相關電話後查獲上情，並於 93 年 11 月
      17  日在魏世明住於花蓮縣吉安鄉○○ ○○ 街 177  號住
      處扣得莊清燦（同案另一被害人）借據 1  紙、特製骰子
      14  顆及含有第三級毒品 Flunitrazepam  成分之白色粉
      末 2  瓶等物。
（三）案經被害人彭瑞銘及同案其餘被害人莊清燦、李迪蒼等人
      訴由花蓮縣警察局移送臺灣花蓮地方法院檢察署檢察官偵
      查起訴。並經臺灣花蓮地方法院 94 年度訴字第 50 號刑
      事判決論以被付懲戒人共同犯詐欺取財罪，處有期徒刑壹
      年捌月，扣案之持製骰子拾肆顆沒收。被付懲戒人不服上
      訴，嗣經臺灣高等法院花蓮分院 97 年度上訴字第 134
      號刑事判決，將第一審判決撤銷改判，依刑法第 339  條
      第 1  項規定，論以被付懲戒人共同犯詐欺取財罪，處有
      期徒刑拾月，減為有期徒刑 5  月，如易科罰金，以新臺
      幣玖佰元折算壹日。扣案之特製骰子拾肆顆沒收。於 98
      年 1  月 9  日判決確定在案。
二、上開事實，有移送機關檢附之臺灣花蓮地方法院檢察署檢察
    官起訴書影本、臺灣花蓮地方法院 94 年度訴字第 50 號刑
    事判決正本、臺灣高等法院花蓮分院 97 年度上訴字第 134
    號刑事判決正本、同院 98 年 4  月 20 日花分院志刑為字
    第 0980003541 號敘明判決確定日期函，在卷可稽。
三、被付懲戒人申辯意旨雖否認參與賭博及詐賭情事，辯稱：渠
    於 93 年 6  月 29 日晚間，乃應友人彭瑞銘之邀約，前往
    位於花蓮縣新城鄉嘉新村「酒窩」KTV 喝酒消費。酒後同往
    花蓮美崙地區某賭博場所。至於其他同案被告是否欲藉機對
    彭瑞銘為下藥或詐賭之不法行為，渠不知情，更遑論有何犯
    意聯絡或行為分擔。此觀該案卷內獨缺渠與同案被告之電話
    通聯記錄即明。至於彭瑞銘事後因支付賭債，所簽發面額
    30  萬元之票據，乃因同案被告吳偉輔需款孔急，持向申辯
    人調現周轉後，由渠持往金融機構提示付款，絕無所謂朋分
    贓款之情事云云（詳如事實乙所載）。
四、惟查被付懲戒人上揭所謂渠未參與賭博及詐賭，渠不知情，
    非分贓之說等各節辯解，已為刑事確定判決所指駁不採。所
    為其餘各項申辯，經核均難資為免責之論據。其違法事證，
    已臻明確。核其所為，除觸犯刑法外，並有違公務員服務法
    第 5  條所定，公務員應誠實、謹慎，不得有貪婪等，足以
    損失名譽之行為之旨，應依法酌情議處。被付懲戒人身為消
    防局隊員，未能保持公務員應有之品位，竟與魏世明、吳偉
    輔、朱家駒等人共謀，向友人彭瑞銘詐賭，除使友人受害外
    ，並有損名譽。被付懲戒人事後雖已與被害人彭瑞銘和解，
    賠償損害，仍不宜寬貸。爰審酌其行為之動機、目的、手段
    、行為所生之損害程度等一切情狀，予以如主文所示之懲戒
    處分。
五、關於移送意旨另以：被付懲戒人與石政凱等 17 員基於共同
    犯意之聯絡，自 93 年 4  月間起，組成以藥物詐賭、非法
    持用槍、彈，為暴力討債之犯罪組織，並進行犯罪行為。案
    經被害人舉發，警方多方調查並聲請對渠等通訊監察，先於
    93  年 11 月 17 日因另案在魏世明位於花蓮縣吉安鄉○○
    村○○ ○○ 街 177  號住處搜獲 2  瓶以眼藥罐裝之不明藥
    粉（嗣經鑑定係第三級毒品「氟硝西泮」，即俗稱之 FM2）
    、特製骰子 14 粒及莊清燦之借據等物後，於 94 年 1  月
    20  日，對邱寶華等人住處執行搜索及拘提，經花蓮縣警察
    局移送偵辦。檢察官起訴所犯法條，核被付懲戒人黃煥詩與
    同案被告石政凱等人所為，尚另犯組織犯罪防制條例第 4
    條第 1  款、第 3  條第 1  項前段、刑法第 328  條第 1
    項、第 346  條第 1  項及毒品危害防制條例第 6  條第 3
    項等罪嫌。經核被付懲戒人上開行為有公務員懲戒法第 2
    條情事等語部分。
    經查此部分經檢察官提起公訴，固有移送機關檢附之起訴書
    影本附卷可稽。惟查被付懲戒人矢口否認有該等違法情事。
    而此部分刑事確定判決認定該案依卷內相關證據及公訴人之
    舉證，尚難認定被付懲戒人有上開起訴書指訴之強盜、恐嚇
    取財及組織犯罪條例等犯行，惟公訴意旨認被付懲戒人所涉
    上揭犯罪行為，與上開渠所犯詐欺取財之犯行間，有牽連犯
    之裁判上一罪之關係，爰不另為無罪之諭知等語。凡此，業
    經上開刑事確定判決敘明認定之理由及所憑之證據綦詳，有
    臺灣高等法院花蓮分院 97 年度上訴字第 134  號刑事判決
    正本附卷可稽。此外，復查無證據足證被付懲戒人此部分有
    違法情事，爰就此部分，不另置議。
據上論結，被付懲戒人黃煥詩有公務員懲戒法第 2  條第 1  款
情事，應受懲戒，爰依同法第 24 條前段、第 9  條第 1  項第
1 款及第 11 條議決如主文。
中    華    民    國    98    年    9     月    18    日
                    公務員懲戒委員會
                          主席委員長  張  信  雄
                              委  員  朱  瓊  華
                              委  員  柯  慶  賢
                              委  員  洪  政  雄
                              委  員  簡  朝  振
                              委  員  林  開  任
                              委  員  許  國  宏
                              委  員  蔡  秀  雄
                              委  員  吳      敦
以上正本證明與原本無異。
中    華    民    國    98    年    9     月    21    日
                              書記官  李  唐  聿
1


司法院資訊處製作；財團法人民間司法改革基金會備份。
